ACORDAO-COMPLETO-2468339

ACÓRDÃO 7853/2021 ATA 16/2021 - SEGUNDA CÂMARA

VISTOS, relatados e discutidos estes autos em que se apreciam atos de concessão de aposentadoria em favor de servidores do Tribunal Regional do Trabalho da 1ª Região/RJ,
ACORDAM os Ministros do Tribunal de Contas da União, reunidos em Sessão da Segunda Câmara, diante das razões expostas pelo Relator, com fundamento nos artigos 71, III, da Constituição Federal de 1988; 1º, V, e 39, II, da Lei 8.443/1992; 1º, VIII, 259, II, 260, § 1º, e 262, § 2º, do Regimento Interno do TCU, em:
9.1 considerar ilegais os atos de concessão de aposentadoria em favor de Amir da Conceição Lopes, Carla Gomes Damásio e Rita de Cássia Craveiro Rodrigues, negando-lhes registro;
9.2 dispensar o ressarcimento das quantias indevidamente recebidas, presumida a boa-fé, consoante o disposto no Enunciado 106 da Súmula de Jurisprudência do TCU; 
9.3 determinar à unidade jurisdicionada que, nos termos do art. 262, caput, do Regimento Interno do TCU, do art. 19, caput, da Instrução Normativa TCU 78/2018 e do art. 6º, § 1º, I, da Resolução TCU 206/2007:
9.3.1 abstenha-se de realizar pagamentos decorrentes dos atos de concessão considerados ilegais, no prazo de 15 (quinze) dias, contado a partir da ciência dessa deliberação, sujeitando-se a autoridade administrativa omissa à responsabilidade solidária;
9.3.2 promova o destaque das parcelas de quintos/décimos incorporados com amparo em funções comissionadas exercidas entre 8/4/1998 a 4/9/2001 e transforme-as em "Parcelas Compensatórias", a serem absorvidas por quaisquer reajustes futuros, consoante decidido pelo STF no RE 638.115/CE;
9.3.3 comunique aos servidores acerca do teor deste acórdão, alertando-os de que o efeito suspensivo proveniente da interposição de eventuais recursos junto ao TCU não os eximirá da devolução dos valores percebidos indevidamente após sua notificação, caso os recursos não sejam providos;
9.3.4 emita e disponibilize no sistema e-Pessoal, no prazo de 30 (trinta) dias, novos atos de concessão, escoimados da irregularidade apontada, nos termos do art. 262, § 2º, do Regimento Interno do TCU; e
9.3.5 encaminhe ao Tribunal, no prazo de 30 (trinta) dias, contados da ciência da decisão, os comprovantes de que os interessados tomaram ciência do inteiro teor desta deliberação;
9.4 dar ciência deste acórdão à unidade jurisdicionada, informando que o teor integral poderá ser obtido no endereço eletrônico www.tcu.gov.br/acordaos;
9.5 restituir os autos à Sefip, para que monitore o cumprimento das determinações constantes do item 9.3 supra, e represente ao TCU em caso de não cumprimento das providências determinadas.

Atos de Aposentadoria da unidade emissora Tribunal Regional do Trabalho da 1ª Região/RJ, enviados ao TCU pela unidade de controle interno Secretaria de Auditoria Interna- TRT/RJ - JT para fins de análise e julgamento.

Segunda Câmara

3. Interessados: Amir da Conceição Lopes (CPF XXX.782.397-XX), Carla Gomes Damásio (CPF XXX.416.027-XX) e Rita de Cássia Craveiro Rodrigues (CPF XXX.711.207-XX)

13.1. Ministros presentes: Augusto Nardes (na Presidência), Aroldo Cedraz e Raimundo Carreiro (Relator).
13.2. Ministro-Substituto convocado: Marcos Bemquerer Costa.
13.3. Ministro-Substituto presente: André Luís de Carvalho.

ACORDAO-COMPLETO-2520022

Acórdão 85/2022 - Segunda Câmara

RAIMUNDO CARREIRO

Apreciam-se atos de aposentadoria em favor de Amir da Conceição Lopes, Carla Gomes Damásio e Rita de Cássia Craveiro Rodrigues, servidores do Tribunal Regional do Trabalho da 1ª Região/RJ.
2. Reproduzo a seguir a instrução Sefip (peça 6) , ratificada por diretor da unidade (peça 7) :
"INTRODUÇÃO
Trata-se de atos de aposentadoria, submetidos, para fins de registro, à apreciação do Tribunal de Contas da União (TCU) , de acordo com o art. 71, inciso III, da Constituição Federal.  Os atos foram cadastrados e disponibilizados ao TCU por intermédio do Sistema e-Pessoal, na forma do art. 2º e 4º da Instrução Normativa TCU 78/2018.
Os atos desse processo pertencem às seguintes unidades:
Unidade emissora: Tribunal Regional do Trabalho da 1ª Região/RJ.
Unidade cadastradora:  Tribunal Regional do Trabalho da 1ª Região/RJ.
Subunidade cadastradora: DCAPO - Divisão de Concessão de Aposentadorias e Pensões.
EXAME TÉCNICO
Procedimentos aplicados
Os procedimentos para exame, apreciação e registro de atos de pessoal encontram-se estabelecidos na Instrução Normativa TCU 78/2018 e na Resolução TCU 206/2007. Essas normas dispõem que os atos de pessoal disponibilizados por meio do e-Pessoal devem ser submetidos previamente a críticas automatizadas, com base em parâmetros predefinidos.
As críticas das informações cadastradas na etapa de coleta do ato foram elaboradas e validadas levando-se em conta as peculiaridades de cada ato. Os itens verificados nessa etapa são inerentes a dados cadastrais, fundamentos legais, mapa de tempo, ficha financeira, assim como eventuais ocorrências de acumulação. Trata-se de verificações abrangentes, minuciosas e precisas e sem a necessidade de ação humana e, portanto, menos suscetível a falhas. As críticas aplicadas estão discriminadas no sistema, no Menu e-Pessoal, opção 'Crítica', que podem ser acessadas mediante concessão de perfil específico a servidores do TCU responsáveis pela análise.
Além das críticas automatizadas, há verificação humana adicional no caso de haver alertas do sistema ou informações não formatadas, como esclarecimentos do gestor ou do controle interno.  
As críticas também consideram os registros do Sistema Integrado de Administração de Recursos Humanos (Siape) . O Siape disponibiliza informações atualizadas sobre as parcelas que integram os proventos, diferentemente, portanto, do e-Pessoal, que informa as parcelas no momento do registro do ato. 
Essa confrontação com o Siape fornece uma visão atual e verdadeira da situação, o que permite descaracterizar irregularidades e inconsistências que, embora constantes do e-Pessoal, já foram corrigidas.
As verificações detectadas nos atos encontram-se discriminadas na aba de pendências de cada ato no sistema e-Pessoal, bem como nos espelhos dos atos contemplados por esta instrução.
Exame das Constatações
Ato: 33892/2020 - Interessado: AMIR DA CONCEICAO LOPES - CPF: 307.782.39772
Parecer do Controle Interno: considerar o ato Análise dispensada de acordo com o art. 15 da IN TCU 78-2018. Justificativa:  AVOCAÇÃO COM BASE NO ARTIGO 15 DA IN TCU 78/2018
Constatações e análises: 
0. Não foi anexado documento do tipo 'Sentença judicial', haja vista que foi respondido SIM à pergunta 'Rubrica determinada por decisão judicial?' nos dados da ficha financeira na rubrica '5005 - PROVENTO BASE DE SERVIDORES INATIVOS Vpi 13,23 (Vantagem de caráter geral - VPI (13,23% e 12,23%) ) '.
Justificativa do Gestor de Pessoal: Esclarecemos que foram incluídas as vantagens 'VPI 13,23', conforme decisão judicial nos autos do processo nº 2007.34.00.041467-0, em trâmite na 2ª Vara federal do Distrito Federal, transitada em julgado e de acordo com a tabela do TST. Ademais, informamos que deixamos de incluir a vantagem da Lei nº 10698/03, código 4203763, uma vez que absorvida por estas novas rubricas. Gestor anexou os seguintes documentos: OFÍCIO CIRCULAR CSJT 9/2014-Documento oficial,.
Análise do Controle Interno: Análise dispensada de acordo com o art. 15 da IN TCU 78-2018
Análise da unidade técnica (Sefip/TCU) : Apesar de a sentença não ter sido anexada ao ato, foi possível analisar a questão, visto que se trata de situação já analisada e consolidada na jurisprudência desta Corte, relativa à conversão da VPI instituída pela Lei 10.698/2003, no valor fixo de R$ 59,87, em reajuste equivalente ao percentual de 13,23% que essa vantagem representou sobre o menor vencimento básico da Administração Pública Federal no momento da publicação da lei. Como já informado no item referente, o pagamento é considerado ilegal por esta Corte de Contas, mas não fazem mais parte dos proventos atuais.
0. Não foi anexado documento do tipo 'Sentença judicial', haja vista que foi respondido SIM à pergunta 'Rubrica determinada por decisão judicial?' nos dados da ficha financeira na rubrica '5208 - GRATIFICACAO DE ATIVIDADE JUDICIARIA - INATIVOS Vp (Vantagem de caráter geral - Gratificação/Adicional de caráter geral, definida em lei e de  valor fixo, incorporável na inatividade) '.
Justificativa do Gestor de Pessoal: Esclarecemos que foram incluídas as vantagens 'VPI 13,23', conforme decisão judicial nos autos do processo nº 2007.34.00.041467-0, em trâmite na 2ª Vara federal do Distrito Federal, transitada em julgado e de acordo com a tabela do TST. Ademais, informamos que deixamos de incluir a vantagem da Lei nº 10698/03, código 4203763, uma vez que absorvida por estas novas rubricas. Gestor anexou os seguintes documentos: OFÍCIO CIRCULAR CSJT 9/2014-Documento oficial,.
Análise do Controle Interno: Análise dispensada de acordo com o art. 15 da IN TCU 78-2018
Análise da unidade técnica (Sefip/TCU) : Apesar de a sentença não ter sido anexada ao ato, foi possível analisar a questão, visto que se trata de situação já analisada e consolidada na jurisprudência desta Corte, relativa à conversão da VPI instituída pela Lei 10.698/2003, no valor fixo de R$ 59,87, em reajuste equivalente ao percentual de 13,23% que essa vantagem representou sobre o menor vencimento básico da Administração Pública Federal no momento da publicação da lei. Como já informado no item referente, o pagamento é considerado ilegal por esta Corte de Contas, mas não fazem mais parte dos proventos atuais.
0. Não foi anexado documento do tipo 'Sentença judicial', haja vista que foi respondido SIM à pergunta 'Rubrica determinada por decisão judicial?' nos dados da ficha financeira na rubrica '5018 - ADICIONAL POR TEMPO DE SERVICO INATIVOS vpi 13,23 (Vantagem de caráter pessoal - Adicional por tempo de serviço) '.
Justificativa do Gestor de Pessoal: Esclarecemos que foram incluídas as vantagens 'VPI 13,23', conforme decisão judicial nos autos do processo nº 2007.34.00.041467-0, em trâmite na 2ª Vara federal do Distrito Federal, transitada em julgado e de acordo com a tabela do TST. Ademais, informamos que deixamos de incluir a vantagem da Lei nº 10698/03, código 4203763, uma vez que absorvida por estas novas rubricas.Gestor anexou os seguintes documentos: OFÍCIO CIRCULAR CSJT 9/2014-Documento oficial,.
Análise do Controle Interno: Análise dispensada de acordo com o art. 15 da IN TCU 78-2018
Análise da unidade técnica (Sefip/TCU) : Apesar de a sentença não ter sido anexada ao ato, foi possível analisar a questão, visto que se trata de situação já analisada e consolidada na jurisprudência desta Corte, relativa à conversão da VPI instituída pela Lei 10.698/2003, no valor fixo de R$ 59,87, em reajuste equivalente ao percentual de 13,23% que essa vantagem representou sobre o menor vencimento básico da Administração Pública Federal no momento da publicação da lei. Como já informado no item referente, o pagamento é considerado ilegal por esta Corte de Contas, mas não fazem mais parte dos proventos atuais.
0. Não foi anexado documento do tipo 'Sentença judicial', haja vista que foi respondido SIM à pergunta 'Rubrica determinada por decisão judicial?' nos dados da ficha financeira na rubrica '5023 - VANTAGEM PESSOAL (QUINTOS) - INATIVOS VPI 13,23% (Vantagem de caráter geral - VPI (13,23% e 12,23%) ) '.
Justificativa do Gestor de Pessoal: Esclarecemos que foram incluídas as vantagens 'VPI 13,23', conforme decisão judicial nos autos do processo nº 2007.34.00.041467-0, em trâmite na 2ª Vara Federal do Distrito Federal, transitada em julgado e de acordo com a tabela do TST. Ademais, informamos que deixamos de incluir a vantagem da Lei nº 10698/03, uma vez que absorvida por estas novas rubricas. Gestor anexou os seguintes documentos: OFÍCIO CIRCULAR CSJT 9/2014-Documento oficial,.
Análise do Controle Interno: Análise dispensada de acordo com o art. 15 da IN TCU 78-2018
Análise da unidade técnica (Sefip/TCU) : Apesar de a sentença não ter sido anexada ao ato, foi possível analisar a questão, visto que se trata de situação já analisada e consolidada na jurisprudência desta Corte, relativa à conversão da VPI instituída pela Lei 10.698/2003, no valor fixo de R$ 59,87, em reajuste equivalente ao percentual de 13,23% que essa vantagem representou sobre o menor vencimento básico da Administração Pública Federal no momento da publicação da lei. Como já informado no item referente, o pagamento é considerado ilegal por esta Corte de Contas, mas não fazem mais parte dos proventos atuais.
0. Foi preenchido rubrica com 'Denominação para análise do TCU' do tipo 'VPI (13,23% e 12,23%) '. Anexar documento comprobatório do tipo 'Documento oficial'.
Justificativa do Gestor de Pessoal: Esclarecemos que foram incluídas as vantagens 'VPI 13,23', conforme decisão judicial nos autos do processo nº 2007.34.00.041467-0, em trâmite na 2ª Vara federal do Distrito Federal, transitada em julgado e de acordo com a tabela do TST. Ademais, informamos que deixamos de incluir a vantagem da Lei nº 10698/03, código 4203763, uma vez que absorvida por estas novas rubricas.Gestor anexou os seguintes documentos: OFÍCIO CIRCULAR CSJT 9/2014-Documento oficial,.
Análise do Controle Interno: Análise dispensada de acordo com o art. 15 da IN TCU 78-2018
Análise da unidade técnica (Sefip/TCU) : Não há amparo legal para a conversão da vantagem pecuniária individual (VPI)  instituída pela Lei 10.698/2003, no valor fixo de R$ 59,87, em reajuste equivalente ao percentual (13,23%) que essa vantagem representou sobre o menor vencimento básico da Administração Pública Federal no momento de publicação da lei. No entanto, as referidas rubricas foram excluídas da ficha financeira atual.
0. Foi preenchido rubrica com 'Denominação para análise do TCU' do tipo 'VPI (13,23% e 12,23%) '. Anexar documento comprobatório do tipo 'Documento oficial'.
Justificativa do Gestor de Pessoal: Esclarecemos que foram incluídas as vantagens 'VPI 13,23', conforme decisão judicial nos autos do processo nº 2007.34.00.041467-0, em trâmite na 2ª Vara Federal do Distrito Federal, transitada em julgado e de acordo com a tabela do TST. Ademais, informamos que deixamos de incluir a vantagem da Lei nº 10698/03, uma vez que absorvida por estas novas rubricas.Gestor anexou os seguintes documentos: OFÍCIO CIRCULAR CSJT 9/2014-Documento oficial,.
Análise do Controle Interno: Análise dispensada de acordo com o art. 15 da IN TCU 78-2018
Análise da unidade técnica (Sefip/TCU) : Não há amparo legal para a conversão da vantagem pecuniária individual (VPI)  instituída pela Lei 10.698/2003, no valor fixo de R$ 59,87, em reajuste equivalente ao percentual (13,23%) que essa vantagem representou sobre o menor vencimento básico da Administração Pública Federal no momento de publicação da lei. No entanto, as referidas rubricas foram excluídas da ficha financeira atual.
0. Foi informado rubrica '18 - ADICIONAL POR TEMPO DE SERVICO PARA INATIVOS (ANUENIOS) (Vantagem de caráter pessoal - Adicional por tempo de serviço) ' com amparo em decisão judicial.
Justificativa do Gestor de Pessoal: Não há. Verificação efetuada no âmbito do TCU.
Análise do Controle Interno:  Não há. Verificação efetuada no âmbito do TCU.
Análise da unidade técnica (Sefip/TCU) : Relativo à sustação de desaverbação de tempo de serviço prestado ao IBGE.
0. Foi informado rubrica '5005 - PROVENTO BASE DE SERVIDORES INATIVOS Vpi 13,23 (Vantagem de caráter geral - VPI (13,23% e 12,23%) ) ' com amparo em decisão judicial.
Justificativa do Gestor de Pessoal: Não há. Verificação efetuada no âmbito do TCU.
Análise do Controle Interno:  Não há. Verificação efetuada no âmbito do TCU.
Análise da unidade técnica (Sefip/TCU) : Não há amparo legal para a conversão da vantagem pecuniária individual (VPI)  instituída pela Lei 10.698/2003, no valor fixo de R$ 59,87, em reajuste equivalente ao percentual (13,23%) que essa vantagem representou sobre o menor vencimento básico da Administração Pública Federal no momento de publicação da lei. No entanto, as referidas rubricas foram excluídas da ficha financeira atual.
0. Foi informado rubrica '5208 - GRATIFICACAO DE ATIVIDADE JUDICIARIA - INATIVOS Vp (Vantagem de caráter geral - Gratificação/Adicional de caráter geral, definida em lei e de  valor fixo, incorporável na inatividade) ' com amparo em decisão judicial.
Justificativa do Gestor de Pessoal: Não há. Verificação efetuada no âmbito do TCU.
Análise do Controle Interno:  Não há. Verificação efetuada no âmbito do TCU.
Análise da unidade técnica (Sefip/TCU) : Não há amparo legal para a conversão da vantagem pecuniária individual (VPI)  instituída pela Lei 10.698/2003, no valor fixo de R$ 59,87, em reajuste equivalente ao percentual (13,23%) que essa vantagem representou sobre o menor vencimento básico da Administração Pública Federal no momento de publicação da lei. No entanto, as referidas rubricas foram excluídas da ficha financeira atual.
0. Foi informado rubrica '5018 - ADICIONAL POR TEMPO DE SERVICO INATIVOS vpi 13,23 (Vantagem de caráter pessoal - Adicional por tempo de serviço) ' com amparo em decisão judicial.
Justificativa do Gestor de Pessoal: Não há. Verificação efetuada no âmbito do TCU.
Análise do Controle Interno:  Não há. Verificação efetuada no âmbito do TCU.
Análise da unidade técnica (Sefip/TCU) : Não há amparo legal para a conversão da vantagem pecuniária individual (VPI)  instituída pela Lei 10.698/2003, no valor fixo de R$ 59,87, em reajuste equivalente ao percentual (13,23%) que essa vantagem representou sobre o menor vencimento básico da Administração Pública Federal no momento de publicação da lei. No entanto, as referidas rubricas foram excluídas da ficha financeira atual.
0. Foi informado rubrica '5023 - VANTAGEM PESSOAL (QUINTOS) - INATIVOS VPI 13,23% (Vantagem de caráter geral - VPI (13,23% e 12,23%) ) ' com amparo em decisão judicial.
Justificativa do Gestor de Pessoal: Não há. Verificação efetuada no âmbito do TCU.
Análise do Controle Interno:  Não há. Verificação efetuada no âmbito do TCU.
Análise da unidade técnica (Sefip/TCU) : Não há amparo legal para a conversão da vantagem pecuniária individual (VPI)  instituída pela Lei 10.698/2003, no valor fixo de R$ 59,87, em reajuste equivalente ao percentual (13,23%) que essa vantagem representou sobre o menor vencimento básico da Administração Pública Federal no momento de publicação da lei. No entanto, as referidas rubricas foram excluídas da ficha financeira atual.
0. Houve o registro de pelo menos uma rubrica com 'Denominação para análise pelo TCU = Vantagem de caráter geral (5005 - PROVENTO BASE DE SERVIDORES INATIVOS Vpi 13,23 (Vantagem de caráter geral - VPI (13,23% e 12,23%) ) - R$ 234,55) .
Justificativa do Gestor de Pessoal: Não há. Verificação efetuada no âmbito do TCU.
Análise do Controle Interno:  Não há. Verificação efetuada no âmbito do TCU.
Análise da unidade técnica (Sefip/TCU) : Não há amparo legal para a conversão da vantagem pecuniária individual (VPI)  instituída pela Lei 10.698/2003, no valor fixo de R$ 59,87, em reajuste equivalente ao percentual (13,23%) que essa vantagem representou sobre o menor vencimento básico da Administração Pública Federal no momento de publicação da lei. No entanto, as referidas rubricas foram excluídas da ficha financeira atual.
0. Houve o registro de pelo menos uma rubrica com 'Denominação para análise pelo TCU = Vantagem de caráter geral (5023 - VANTAGEM PESSOAL (QUINTOS) - INATIVOS VPI 13,23% (Vantagem de caráter geral - VPI (13,23% e 12,23%) ) - R$ 330,48) .
Justificativa do Gestor de Pessoal: Não há. Verificação efetuada no âmbito do TCU.
Análise do Controle Interno:  Não há. Verificação efetuada no âmbito do TCU.
Análise da unidade técnica (Sefip/TCU) : Não há amparo legal para a conversão da vantagem pecuniária individual (VPI)  instituída pela Lei 10.698/2003, no valor fixo de R$ 59,87, em reajuste equivalente ao percentual (13,23%) que essa vantagem representou sobre o menor vencimento básico da Administração Pública Federal no momento de publicação da lei. No entanto, as referidas rubricas foram excluídas da ficha financeira atual.
0. Houve o registro de pelo menos uma rubrica com 'Denominação para análise pelo TCU = Vantagem de caráter pessoal (23 - VANTAGEM PESSOAL ART.62-A L8112/90 (QUINTOS) - INATIVOS (Vantagem de caráter pessoal - Incorporação de quintos/décimos de função) - R$ 2.729,33) .
Justificativa do Gestor de Pessoal: Não há. Verificação efetuada no âmbito do TCU.
Análise do Controle Interno:  Não há. Verificação efetuada no âmbito do TCU.
Análise da unidade técnica (Sefip/TCU) :
'É ilegal a incorporação de quintos após 8/4/1998, devendo-se, no entanto, observar a modulação dos efeitos do RE 638.115/CE. A jurisprudência desta Corte se firmou no sentido de que é irregular o pagamento de parcelas de quintos/décimos incorporadas relativas ao período 8/4/1998 a 4/9/2001 ainda que a incorporação tenha sido assegurada por decisão judicial transitada em julgado (Acórdão 2737/2019-TCU-Segunda Câmara) . No caso em análise, por ter sido concedido com base em decisão administrativa, a vantagem deve ser transformada em ''parcela complementar'', a ser absorvida por reajustes futuros.'
0. No tempo calculado para fins de anuênio, foram computados períodos não contínuos.
Justificativa do Gestor de Pessoal: Não há. Verificação efetuada no âmbito do TCU.
Análise do Controle Interno:  Não há. Verificação efetuada no âmbito do TCU.
Análise da unidade técnica (Sefip/TCU) : Não se constatou irregularidade na contagem de tempo para fins de anuênios.
0. Ato e-Pessoal em substituição a ato Sisac devolvido de acordo com comunicado da presidência do TCU.
Justificativa do Gestor de Pessoal: Não há. Verificação efetuada no âmbito do TCU.
Análise do Controle Interno:  Não há. Verificação efetuada no âmbito do TCU.
Análise da unidade técnica (Sefip/TCU) : Ato em substituição a ato SISAC devolvido com entrada original no TCU na data de 22/3/2016.
O detalhamento da inconsistência acima elencada encontra-se no anexo II dessa instrução. 
Encaminhamento do ato: 
0. Considerar ILEGAL e recusar registro  do ato de Aposentadoria de AMIR DA CONCEICAO LOPES do quadro de pessoal do órgão/entidade Tribunal Regional do Trabalho da 1ª Região/RJ, com base nos arts. 71, inciso III, da Constituição Federal, 1º, inciso V, e 39, inciso II, da Lei 8.443/1992 e 260, § 1º, do Regimento Interno.
0. Com fulcro no art. 262, caput, do Regimento Interno deste Tribunal, determinar ao órgão/entidade Tribunal Regional do Trabalho da 1ª Região/RJ que: 
dê ciência, no prazo de quinze dias, contados da notificação, do inteiro teor desta deliberação ao interessado, alertando-o de que o efeito suspensivo proveniente da interposição de eventuais recursos junto ao TCU não o exime da devolução dos valores percebidos indevidamente, caso o recurso não seja provido.
informe o teor do acórdão que vier a ser prolatado, encaminhando ao TCU, no prazo de trinta dias, comprovante da data de ciência pelo interessado, nos termos do art. 4º, § 3º, da Resolução TCU 170/2004.
dispense a devolução dos valores indevidamente recebidos de boa-fé até a data da ciência do órgão/entidade Tribunal Regional do Trabalho da 1ª Região/RJ, do acórdão que vier a ser proferido, com base no Enunciado 106 da Súmula da Jurisprudência do TCU.
Ato: 34256/2020 - Interessado: CARLA GOMES DAMASIO - CPF: XXX.416.027-XX
Parecer do Controle Interno: considerar o ato Análise dispensada de acordo com o art. 15 da IN TCU 78-2018. Justificativa:  AVOCAÇÃO COM BASE NO ARTIGO 15 DA IN TCU 78/2018
Constatações e análises: 
0. Não foi anexado documento do tipo 'Sentença judicial', haja vista que foi respondido SIM à pergunta 'Rubrica determinada por decisão judicial?' nos dados da ficha financeira na rubrica '5018 - ADICIONAL POR TEMPO DE SERVICO INATIVOS vpi 13,23 (Vantagem de caráter pessoal - Adicional por tempo de serviço) '.
Justificativa do Gestor de Pessoal: Esclarecemos que foram incluídas as vantagens 'VPI 13,23', conforme decisão judicial nos autos do processo nº 2007.34.00.041467-0, em trâmite na 2ª Vara federal do Distrito Federal, transitada em julgado e de acordo com a tabela do TST. Ademais, informamos que deixamos de incluir a vantagem da Lei nº 10698/03, código 4203763, uma vez que absorvida por estas novas rubricas.Gestor anexou os seguintes documentos: OFÍCIO CIRCULAR CSJT 9/2014 - RUBRICAS 13,23%-Documento oficial,.
Análise do Controle Interno: Análise dispensada de acordo com o art. 15 da IN TCU 78-2018
Análise da unidade técnica (Sefip/TCU) : Apesar de a sentença não ter sido anexada ao ato, foi possível analisar a questão, visto que se trata de situação já analisada e consolidada na jurisprudência desta Corte, relativa à conversão da VPI instituída pela Lei 10.698/2003, no valor fixo de R$ 59,87, em reajuste equivalente ao percentual de 13,23% que essa vantagem representou sobre o menor vencimento básico da Administração Pública Federal no momento da publicação da lei. Como já informado no item referente, o pagamento é considerado ilegal por esta Corte de Contas, mas não fazem mais parte dos proventos atuais.
0. Não foi anexado documento do tipo 'Sentença judicial', haja vista que foi respondido SIM à pergunta 'Rubrica determinada por decisão judicial?' nos dados da ficha financeira na rubrica '5005 - PROVENTO BASE DE SERVIDORES INATIVOS Vpi 13,23 (Vantagem de caráter geral - VPI (13,23% e 12,23%) ) '.
Justificativa do Gestor de Pessoal: Esclarecemos que foram incluídas as vantagens 'VPI 13,23', conforme decisão judicial nos autos do processo nº 2007.34.00.041467-0, em trâmite na 2ª Vara federal do Distrito Federal, transitada em julgado e de acordo com a tabela do TST. Ademais, informamos que deixamos de incluir a vantagem da Lei nº 10698/03, código 4203763, uma vez que absorvida por estas novas rubricas. Gestor anexou os seguintes documentos: OFÍCIO CIRCULAR CSJT 9/2014 - RUBRICAS 13,23%-Documento oficial,.
Análise do Controle Interno: Análise dispensada de acordo com o art. 15 da IN TCU 78-2018
Análise da unidade técnica (Sefip/TCU) : Apesar de a sentença não ter sido anexada ao ato, foi possível analisar a questão, visto que se trata de situação já analisada e consolidada na jurisprudência desta Corte, relativa à conversão da VPI instituída pela Lei 10.698/2003, no valor fixo de R$ 59,87, em reajuste equivalente ao percentual de 13,23% que essa vantagem representou sobre o menor vencimento básico da Administração Pública Federal no momento da publicação da lei. Como já informado no item referente, o pagamento é considerado ilegal por esta Corte de Contas, mas não fazem mais parte dos proventos atuais.
0. Não foi anexado documento do tipo 'Sentença judicial', haja vista que foi respondido SIM à pergunta 'Rubrica determinada por decisão judicial?' nos dados da ficha financeira na rubrica '5208 - GRATIFICACAO DE ATIVIDADE JUDICIARIA - INATIVOS Vp (Vantagem de caráter geral - Gratificação/Adicional de caráter geral, definida em lei e de  valor fixo, incorporável na inatividade) '.
Justificativa do Gestor de Pessoal: Esclarecemos que foram incluídas as vantagens 'VPI 13,23', conforme decisão judicial nos autos do processo nº 2007.34.00.041467-0, em trâmite na 2ª Vara federal do Distrito Federal, transitada em julgado e de acordo com a tabela do TST. Ademais, informamos que deixamos de incluir a vantagem da Lei nº 10698/03, código 4203763, uma vez que absorvida por estas novas rubricas.Gestor anexou os seguintes documentos: OFÍCIO CIRCULAR CSJT 9/2014 - RUBRICAS 13,23%-Documento oficial,.
Análise do Controle Interno: Análise dispensada de acordo com o art. 15 da IN TCU 78-2018
Análise da unidade técnica (Sefip/TCU) : Apesar de a sentença não ter sido anexada ao ato, foi possível analisar a questão, visto que se trata de situação já analisada e consolidada na jurisprudência desta Corte, relativa à conversão da VPI instituída pela Lei 10.698/2003, no valor fixo de R$ 59,87, em reajuste equivalente ao percentual de 13,23% que essa vantagem representou sobre o menor vencimento básico da Administração Pública Federal no momento da publicação da lei. Como já informado no item referente, o pagamento é considerado ilegal por esta Corte de Contas, mas não fazem mais parte dos proventos atuais.
0. Não foi anexado documento do tipo 'Sentença judicial', haja vista que foi respondido SIM à pergunta 'Rubrica determinada por decisão judicial?' nos dados da ficha financeira na rubrica '5023 - VANTAGEM PESSOAL (QUINTOS) - INATIVOS VPI 13,23% (Vantagem de caráter geral - VPI (13,23% e 12,23%) ) '.
Justificativa do Gestor de Pessoal: Esclarecemos que foram incluídas as vantagens 'VPI 13,23', conforme decisão judicial nos autos do processo nº 2007.34.00.041467-0, em trâmite na 2ª Vara Federal do Distrito Federal, transitada em julgado e de acordo com a tabela do TST. Ademais, informamos que deixamos de incluir a vantagem da Lei nº 10698/03, uma vez que absorvida por estas novas rubricas.Gestor anexou os seguintes documentos: OFÍCIO CIRCULAR CSJT 9/2014 - RUBRICAS 13,23%-Documento oficial,.
Análise do Controle Interno: Análise dispensada de acordo com o art. 15 da IN TCU 78-2018
Análise da unidade técnica (Sefip/TCU) : Apesar de a sentença não ter sido anexada ao ato, foi possível analisar a questão, visto que se trata de situação já analisada e consolidada na jurisprudência desta Corte, relativa à conversão da VPI instituída pela Lei 10.698/2003, no valor fixo de R$ 59,87, em reajuste equivalente ao percentual de 13,23% que essa vantagem representou sobre o menor vencimento básico da Administração Pública Federal no momento da publicação da lei. Como já informado no item referente, o pagamento é considerado ilegal por esta Corte de Contas, mas não fazem mais parte dos proventos atuais.
0. Foi preenchido rubrica com 'Denominação para análise do TCU' do tipo 'VPI (13,23% e 12,23%) '. Anexar documento comprobatório do tipo 'Documento oficial'.
Justificativa do Gestor de Pessoal: Esclarecemos que foram incluídas as vantagens 'VPI 13,23', conforme decisão judicial nos autos do processo nº 2007.34.00.041467-0, em trâmite na 2ª Vara federal do Distrito Federal, transitada em julgado e de acordo com a tabela do TST. Ademais, informamos que deixamos de incluir a vantagem da Lei nº 10698/03, código 4203763, uma vez que absorvida por estas novas rubricas. Gestor anexou os seguintes documentos: OFÍCIO CIRCULAR CSJT 9/2014 - RUBRICAS 13,23%-Documento oficial,.
Análise do Controle Interno: Análise dispensada de acordo com o art. 15 da IN TCU 78-2018
Análise da unidade técnica (Sefip/TCU) : Não há amparo legal para a conversão da vantagem pecuniária individual (VPI)  instituída pela Lei 10.698/2003, no valor fixo de R$ 59,87, em reajuste equivalente ao percentual (13,23%) que essa vantagem representou sobre o menor vencimento básico da Administração Pública Federal no momento de publicação da lei. No entanto, as referidas rubricas foram excluídas da ficha financeira atual.
0. Foi preenchido rubrica com 'Denominação para análise do TCU' do tipo 'VPI (13,23% e 12,23%) '. Anexar documento comprobatório do tipo 'Documento oficial'.
Justificativa do Gestor de Pessoal: Esclarecemos que foram incluídas as vantagens 'VPI 13,23', conforme decisão judicial nos autos do processo nº 2007.34.00.041467-0, em trâmite na 2ª Vara Federal do Distrito Federal, transitada em julgado e de acordo com a tabela do TST. Ademais, informamos que deixamos de incluir a vantagem da Lei nº 10698/03, uma vez que absorvida por estas novas rubricas. Gestor anexou os seguintes documentos: OFÍCIO CIRCULAR CSJT 9/2014 - RUBRICAS 13,23%-Documento oficial,.
Análise do Controle Interno: Análise dispensada de acordo com o art. 15 da IN TCU 78-2018
Análise da unidade técnica (Sefip/TCU) : Não há amparo legal para a conversão da vantagem pecuniária individual (VPI)  instituída pela Lei 10.698/2003, no valor fixo de R$ 59,87, em reajuste equivalente ao percentual (13,23%) que essa vantagem representou sobre o menor vencimento básico da Administração Pública Federal no momento de publicação da lei. No entanto, as referidas rubricas foram excluídas da ficha financeira atual.
0. Foi informado rubrica '5018 - ADICIONAL POR TEMPO DE SERVICO INATIVOS vpi 13,23 (Vantagem de caráter pessoal - Adicional por tempo de serviço) ' com amparo em decisão judicial.
Justificativa do Gestor de Pessoal: Não há. Verificação efetuada no âmbito do TCU.
Análise do Controle Interno:  Não há. Verificação efetuada no âmbito do TCU.
Análise da unidade técnica (Sefip/TCU) : Não há amparo legal para a conversão da vantagem pecuniária individual (VPI)  instituída pela Lei 10.698/2003, no valor fixo de R$ 59,87, em reajuste equivalente ao percentual (13,23%) que essa vantagem representou sobre o menor vencimento básico da Administração Pública Federal no momento de publicação da lei. No entanto, as referidas rubricas foram excluídas da ficha financeira atual.
0. Foi informado rubrica '5005 - PROVENTO BASE DE SERVIDORES INATIVOS Vpi 13,23 (Vantagem de caráter geral - VPI (13,23% e 12,23%) ) ' com amparo em decisão judicial.
Justificativa do Gestor de Pessoal: Não há. Verificação efetuada no âmbito do TCU.
Análise do Controle Interno:  Não há. Verificação efetuada no âmbito do TCU.
Análise da unidade técnica (Sefip/TCU) : Não há amparo legal para a conversão da vantagem pecuniária individual (VPI)  instituída pela Lei 10.698/2003, no valor fixo de R$ 59,87, em reajuste equivalente ao percentual (13,23%) que essa vantagem representou sobre o menor vencimento básico da Administração Pública Federal no momento de publicação da lei. No entanto, as referidas rubricas foram excluídas da ficha financeira atual.
0. Foi informado rubrica '5208 - GRATIFICACAO DE ATIVIDADE JUDICIARIA - INATIVOS Vp (Vantagem de caráter geral - Gratificação/Adicional de caráter geral, definida em lei e de  valor fixo, incorporável na inatividade) ' com amparo em decisão judicial.
Justificativa do Gestor de Pessoal: Não há. Verificação efetuada no âmbito do TCU.
Análise do Controle Interno:  Não há. Verificação efetuada no âmbito do TCU.
Análise da unidade técnica (Sefip/TCU) : Não há amparo legal para a conversão da vantagem pecuniária individual (VPI)  instituída pela Lei 10.698/2003, no valor fixo de R$ 59,87, em reajuste equivalente ao percentual (13,23%) que essa vantagem representou sobre o menor vencimento básico da Administração Pública Federal no momento de publicação da lei. No entanto, as referidas rubricas foram excluídas da ficha financeira atual.
0. Foi informado rubrica '5023 - VANTAGEM PESSOAL (QUINTOS) - INATIVOS VPI 13,23% (Vantagem de caráter geral - VPI (13,23% e 12,23%) ) ' com amparo em decisão judicial.
Justificativa do Gestor de Pessoal: Não há. Verificação efetuada no âmbito do TCU.
Análise do Controle Interno:  Não há. Verificação efetuada no âmbito do TCU.
Análise da unidade técnica (Sefip/TCU) : Não há amparo legal para a conversão da vantagem pecuniária individual (VPI)  instituída pela Lei 10.698/2003, no valor fixo de R$ 59,87, em reajuste equivalente ao percentual (13,23%) que essa vantagem representou sobre o menor vencimento básico da Administração Pública Federal no momento de publicação da lei. No entanto, as referidas rubricas foram excluídas da ficha financeira atual.
0. Houve o registro de pelo menos uma rubrica com 'Denominação para análise pelo TCU = Vantagem de caráter geral (5005 - PROVENTO BASE DE SERVIDORES INATIVOS Vpi 13,23 (Vantagem de caráter geral - VPI (13,23% e 12,23%) ) - R$ 234,55) .
Justificativa do Gestor de Pessoal: Não há. Verificação efetuada no âmbito do TCU.
Análise do Controle Interno:  Não há. Verificação efetuada no âmbito do TCU.
Análise da unidade técnica (Sefip/TCU) : Não há amparo legal para a conversão da vantagem pecuniária individual (VPI)  instituída pela Lei 10.698/2003, no valor fixo de R$ 59,87, em reajuste equivalente ao percentual (13,23%) que essa vantagem representou sobre o menor vencimento básico da Administração Pública Federal no momento de publicação da lei. No entanto, as referidas rubricas foram excluídas da ficha financeira atual.
0. Houve o registro de pelo menos uma rubrica com 'Denominação para análise pelo TCU = Vantagem de caráter geral (5023 - VANTAGEM PESSOAL (QUINTOS) - INATIVOS VPI 13,23% (Vantagem de caráter geral - VPI (13,23% e 12,23%) ) - R$ 551,21) .
Justificativa do Gestor de Pessoal: Não há. Verificação efetuada no âmbito do TCU.
Análise do Controle Interno:  Não há. Verificação efetuada no âmbito do TCU.
Análise da unidade técnica (Sefip/TCU) : Não há amparo legal para a conversão da vantagem pecuniária individual (VPI)  instituída pela Lei 10.698/2003, no valor fixo de R$ 59,87, em reajuste equivalente ao percentual (13,23%) que essa vantagem representou sobre o menor vencimento básico da Administração Pública Federal no momento de publicação da lei. No entanto, as referidas rubricas foram excluídas da ficha financeira atual.
0. Houve o registro de pelo menos uma rubrica com 'Denominação para análise pelo TCU = Vantagem de caráter pessoal (23 - VANTAGEM PESSOAL ART.62-A L8112/90 (QUINTOS) - INATIVOS (Vantagem de caráter pessoal - Incorporação de quintos/décimos de função) - R$ 4.552,11) .
Justificativa do Gestor de Pessoal: Não há. Verificação efetuada no âmbito do TCU.
Análise do Controle Interno:  Não há. Verificação efetuada no âmbito do TCU.
Análise da unidade técnica (Sefip/TCU) :
'É ilegal a incorporação de quintos após 8/4/1998, devendo-se, no entanto, observar a modulação dos efeitos do RE 638.115/CE. A jurisprudência desta Corte se firmou no sentido de que é irregular o pagamento de parcelas de quintos/décimos incorporadas relativas ao período 8/4/1998 a 4/9/2001 ainda que a incorporação tenha sido assegurada por decisão judicial transitada em julgado (Acórdão 2737/2019-TCU-Segunda Câmara) .No caso em análise, por ter sido concedido com base em decisão administrativa, a vantagem deve ser transformada em ''parcela complementar'', a ser absorvida por reajustes futuros.'
0. Foi respondido 'SIM' à pergunta 'Houve transformação da função efetivamente exercida, após os períodos supramencionados, que proporcionou em aumento dos valores pagos a título de quintos/décimos?' na aba 'Funções exercidas'. Depende de análise manual.
Justificativa do Gestor de Pessoal: Não há. Verificação efetuada no âmbito do TCU.
Análise do Controle Interno:  Não há. Verificação efetuada no âmbito do TCU.
Análise da unidade técnica (Sefip/TCU) : Não se verificou irregularidade.
0. Ato e-Pessoal em substituição a ato Sisac devolvido de acordo com comunicado da presidência do TCU.
Justificativa do Gestor de Pessoal: Não há. Verificação efetuada no âmbito do TCU.
Análise do Controle Interno:  Não há. Verificação efetuada no âmbito do TCU.
Análise da unidade técnica (Sefip/TCU) : Ato em substituição a ato SISAC devolvido com entrada original no TCU na data de 5/5/2016.
O detalhamento da inconsistência acima elencada encontra-se no anexo II dessa instrução. 
Encaminhamento do ato: 
0. Considerar ILEGAL e recusar registro  do ato de Aposentadoria de CARLA GOMES DAMASIO do quadro de pessoal do órgão/entidade Tribunal Regional do Trabalho da 1ª Região/RJ, com base nos arts. 71, inciso III, da Constituição Federal, 1º, inciso V, e 39, inciso II, da Lei 8.443/1992 e 260, § 1º, do Regimento Interno.
0. Com fulcro no art. 262, caput, do Regimento Interno deste Tribunal, determinar ao órgão/entidade Tribunal Regional do Trabalho da 1ª Região/RJ que: 
dê ciência, no prazo de quinze dias, contados da notificação, do inteiro teor desta deliberação ao interessado, alertando-o de que o efeito suspensivo proveniente da interposição de eventuais recursos junto ao TCU não o exime da devolução dos valores percebidos indevidamente, caso o recurso não seja provido.
informe o teor do acórdão que vier a ser prolatado, encaminhando ao TCU, no prazo de trinta dias, comprovante da data de ciência pelo interessado, nos termos do art. 4º, § 3º, da Resolução TCU 170/2004.
dispense a devolução dos valores indevidamente recebidos de boa-fé até a data da ciência do órgão/entidade Tribunal Regional do Trabalho da 1ª Região/RJ, do acórdão que vier a ser proferido, com base no Enunciado 106 da Súmula da Jurisprudência do TCU.
Ato: 35209/2020 - Interessado: RITA DE CASSIA CRAVEIRO RODRIGUES - CPF: XXX.711.207-XX
Parecer do Controle Interno: considerar o ato Legal.
Constatações e análises: 
0. Houve o registro de pelo menos uma rubrica com 'Denominação para análise pelo TCU = Vantagem de caráter pessoal (23 - VANTAGEM PESSOAL ART.62-A L8112/90 (QUINTOS) - INATIVOS (Vantagem de caráter pessoal - Incorporação de quintos/décimos de função) - R$ 1.823,15) .
Justificativa do Gestor de Pessoal: Não há. Verificação efetuada no âmbito do TCU.
Análise do Controle Interno:  Não há. Verificação efetuada no âmbito do TCU.
Análise da unidade técnica (Sefip/TCU) :
'É ilegal a incorporação de quintos após 8/4/1998, devendo-se, no entanto, observar a modulação dos efeitos do RE 638.115/CE. A jurisprudência desta Corte se firmou no sentido de que é irregular o pagamento de parcelas de quintos/décimos incorporadas relativas ao período 8/4/1998 a 4/9/2001 ainda que a incorporação tenha sido assegurada por decisão judicial transitada em julgado (Acórdão 2737/2019-TCU-Segunda Câmara) .No caso em análise, por ter sido concedido com base em decisão administrativa, a vantagem deve ser transformada em ''parcela complementar'', a ser absorvida por reajustes futuros.'
0. Ato e-Pessoal em substituição a ato Sisac devolvido de acordo com comunicado da presidência do TCU.
Justificativa do Gestor de Pessoal: Não há. Verificação efetuada no âmbito do TCU.
Análise do Controle Interno:  Não há. Verificação efetuada no âmbito do TCU.
Análise da unidade técnica (Sefip/TCU) : Ato em substituição a ato SISAC devolvido com entrada original no TCU na data de 21/3/2016.
O detalhamento da inconsistência acima elencada encontra-se no anexo II dessa instrução. 
Encaminhamento do ato: 
0. Considerar ILEGAL e recusar registro  do ato de Aposentadoria de RITA DE CASSIA CRAVEIRO RODRIGUES do quadro de pessoal do órgão/entidade Tribunal Regional do Trabalho da 1ª Região/RJ, com base nos arts. 71, inciso III, da Constituição Federal, 1º, inciso V, e 39, inciso II, da Lei 8.443/1992 e 260, § 1º, do Regimento Interno.
0. Com fulcro no art. 262, caput, do Regimento Interno deste Tribunal, determinar ao órgão/entidade Tribunal Regional do Trabalho da 1ª Região/RJ que: 
dê ciência, no prazo de quinze dias, contados da notificação, do inteiro teor desta deliberação ao interessado, alertando-o de que o efeito suspensivo proveniente da interposição de eventuais recursos junto ao TCU não o exime da devolução dos valores percebidos indevidamente, caso o recurso não seja provido.
informe o teor do acórdão que vier a ser prolatado, encaminhando ao TCU, no prazo de trinta dias, comprovante da data de ciência pelo interessado, nos termos do art. 4º, § 3º, da Resolução TCU 170/2004.
dispense a devolução dos valores indevidamente recebidos de boa-fé até a data da ciência do órgão/entidade Tribunal Regional do Trabalho da 1ª Região/RJ, do acórdão que vier a ser proferido, com base no Enunciado 106 da Súmula da Jurisprudência do TCU.
CONCLUSÃO
A abrangência e a profundidade das verificações levadas a efeito fundamentam convicção de que os atos 34256/2020, 35209/2020 e 33892/2020 podem ser apreciados pela ilegalidade, em razão das irregularidades apontadas no item Exame das Constatações desta instrução, que representam afronta à legislação e à jurisprudência de referência.
Os aludidos atos deram entrada neste Tribunal há menos de cinco anos, não sendo aplicável, portanto, o procedimento de contraditório e ampla defesa determinado pelo Acórdão 587/2011-TCU-Plenário.
PROPOSTA DE ENCAMINHAMENTO
Ante o exposto, com fundamento no art. 71, inciso III, da Constituição Federal, no art. 1º, inciso V, e art. 39, incisos I e II, da Lei 8.443/1992, no art. 260 do Regimento Interno do Tribunal de Contas da União, propõe-se: 
Considerar ILEGAIS e recusar registro  dos atos de Aposentadoria de CARLA GOMES DAMASIO, RITA DE CASSIA CRAVEIRO RODRIGUES e AMIR DA CONCEICAO LOPES do quadro de pessoal do órgão/entidade Tribunal Regional do Trabalho da 1ª Região/RJ, com base nos arts. 71, inciso III, da Constituição Federal, 1º, inciso V, e 39, inciso II, da Lei 8.443/1992 e 260, § 1º, do Regimento Interno.
Com fulcro no art. 262, caput, do Regimento Interno deste Tribunal, determinar ao órgão/entidade Tribunal Regional do Trabalho da 1ª Região/RJ que: 
0. dispense a devolução dos valores indevidamente recebidos de boa-fé até a data da ciência do órgão/entidade Tribunal Regional do Trabalho da 1ª Região/RJ, do acórdão que vier a ser proferido, com base no Enunciado 106 da Súmula da Jurisprudência do TCU.
0. dê ciência, no prazo de quinze dias, contados da notificação, do inteiro teor desta deliberação ao interessado, alertando-o de que o efeito suspensivo proveniente da interposição de eventuais recursos junto ao TCU não o exime da devolução dos valores percebidos indevidamente, caso o recurso não seja provido.
0. informe o teor do acórdão que vier a ser prolatado, encaminhando ao TCU, no prazo de trinta dias, comprovante da data de ciência pelo interessado, nos termos do art. 4º, § 3º, da Resolução TCU 170/2004."
3. O Ministério Público pronunciou-se nos seguintes termos (peça 10) :
"Esta representante do Ministério Público de Contas coloca-se de acordo com a proposição firmada pela Secretaria de Fiscalização de Pessoal às peças n.ºs 6/7, pela ilegalidade e negativa de registro dos atos de aposentadoria constantes dos presentes autos, adicionando determinação ao Tribunal Regional do Trabalho da 1.ª Região para que promova o destaque das parcelas de quintos incorporados com amparo em funções comissionadas exercidas entre 8/4/1998 a 4/9/2001, a fim que de sobre elas incida a modulação firmada nos Embargos Declaratórios movidos no Recurso Extraordinário n.º 638.115/CE, apreciado pelo Supremo Tribunal Federal, a qual estabelece a necessidade de absorção integral de tais parcelas por reajustes futuros, caso a incorporação não tenha se fundamentado em decisão judicial transitada em julgado."
É o Relatório.

não há

Procuradora-Geral Cristina Machado da Costa e Silva

APOSENTADORIA. INCORPORAÇÃO DE QUINTOS/DÉCIMOS, POR DECISÃO ADMINISTRATIVA, REFERENTE A FUNÇÕES COMISSIONADAS EXERCIDAS EM PERÍODOS POSTERIORES À VIGÊNCIA DA LEI 9.624/1998. SUPERVENIÊNCIA DA MODULAÇÃO DE EFEITOS DE DECISÃO DO STF NO RE 638.115/CE. CONVERSÃO, SEM AMPARO LEGAL, DA VANTAGEM PECUNIÁRIA INDIVIDUAL (VPI) INSTITUÍDA PELA LEI 10.698/2003, EM REAJUSTE EQUIVALENTE AO PERCENTUAL (13,23%). ILEGALIDADE. NEGATIVA DE REGISTRO. CONVERSÃO DA RUBRICA DE QUINTOS EM PARCELA COMPENSATÓRIA A SER ABSORVIDA POR QUAISQUER REAJUSTES E REESTRUTURAÇÕES DE CARREIRA SUPERVENIENTES. DETERMINAÇÕES. COMUNICAÇÕES.

APOSENTADORIA (APOS)

Inicialmente, registro que atuo no presente processo por força de sorteio, conforme termo juntado à peça 1.
2. Em exame atos de concessão de aposentadoria em favor de Amir da Conceição Lopes, Carla Gomes Damásio e Rita de Cássia Craveiro Rodrigues, servidores do Tribunal Regional do Trabalho da 1ª Região/RJ.
3. Conforme visto no relatório, a unidade técnica (peças 6 e 7) e o Ministério Público (peça 10) manifestaram-se pela ilegalidade e negativa de registro, tendo sido verificadas ocorrências de duas naturezas. 
4. A primeira é a concessão da vantagem de quintos/décimos, transformada em Vantagem Pessoal Nominalmente Identificada (VPNI) , com base no art. 62-A da Lei 8.112/1990, decorrente do exercício de função comissionada após 8/4/1998. 
5. É sabido que o Supremo Tribunal Federal, por ocasião do julgamento do Recurso Extraordinário 638.115/CE, relator Ministro Gilmar Mendes, fixou tese de repercussão geral no sentido da antijuridicidade da incorporação de quintos pelo exercício de função comissionada no período posterior a 8/4/1998.
6. Todavia, em outro julgamento no mesmo RE 638.115/CE, cujo resultado foi proclamado em 18/12/2019, o STF deu provimento a embargos de declaração permitindo a continuidade do pagamento dos quintos incorporados no período de 8/4/1998 a 4/9/2001 quando fundado em decisão judicial transitada em julgado. 
7. Não obstante, no que diz respeito às parcelas amparadas em decisão judicial não transitada em julgado ou em decisão administrativa, deverá ser promovida sua absorção por quaisquer reajustes futuros.
8. Assim, no caso concreto, por se tratar de decisão administrativa, entende-se deve ser determinado à unidade jurisdicionada que promova o destaque das parcelas de quintos incorporadas com amparo em funções comissionadas exercidas entre 8/4/1998 a 4/9/2001 e transforme-as em "Parcela Compensatória" a ser absorvida por quaisquer reajustes futuros, consoante decidido pelo STF no RE 638.115/CE.
9. A segunda ocorrência refere-se à conversão - sem amparo legal, da vantagem pecuniária individual (VPI) instituída pela Lei 10.698/2003, no valor fixo de R$ 59,87 - em reajuste equivalente ao percentual (13,23%) que essa vantagem representou sobre o menor vencimento básico da Administração Pública Federal no momento de publicação da lei. 
10. Esse percentual foi aplicado em rubricas nos atos de Amir da Conceição Lopes e Carla Gomes Damásio. A jurisprudência deste Tribunal é no sentido de considerar ilegais parcelas dessa natureza, conforme, por exemplo, os Acórdão 849/2017-TCU-Plenário, relator Ministro Bruno Dantas e 6.893/2020-TCU-2ª Câmara, relator Ministro Augusto Nardes.
11. Em que pese se tratar de ilegalidade, a Sefip informa que "as referidas rubricas foram excluídas da ficha financeira atual". De fato, conforme a ficha financeira dos inativos de março de 2021, obtiva por meio do Sistema e-Pessoal, as parcelas impugnadas, Códigos 5005, 5208, 5018 e 5023 foram excluídas:
a)  Amir da Conceição Lopes
	Código da Rubrica 
	Rubrica 
	Valor (R$) 
	Rendimento/ Desconto 
	Competência 

	208
	GRATIFICACAO DE 
ATIVIDADE 
JUDICIARIA - 
INATIVOS 
	R$ 6.649,06
	 Rendimento 
	0 

	5
	PROVENTO BASE 
DE SERVIDORES 
INATIVOS 
	R$ 4.749,33
	 Rendimento 
	0 

	23
	VANTAGEM 
PESSOAL ART.62-A 
L8112/90 (QUINTOS) 
- INATIVOS 
	R$ 2.729,33
	 Rendimento 
	0 

	818
	AUXILIO SAUDE - TITULAR 
	R$ 456,00
	 Rendimento 
	0 

	18
	ADICIONAL POR 
TEMPO DE SERVICO
PARA INATIVOS 
 (ANUENIOS) 
	 
R$ 427,44
	 Rendimento 
	0 

	798
	ADICIONAL DE 
QUALIFICAÇÃO 
INATIVOS - GRADUACAO 
	R$ 237,47
	 Rendimento 
	0 

b) Carla Gomes Damásio:
	Código da Rubrica 
	Rubrica 
	Valor (R$) 
	Rendimento/ Desconto 
	Competência 

	208
	GRATIFICACAO DE 
ATIVIDADE 
JUDICIARIA - 
INATIVOS 
	R$ 6.649,06
	 Rendimento 
	0 

	5
	PROVENTO BASE 
DE SERVIDORES 
INATIVOS 
	R$ 4.749,33
	 Rendimento 
	0 

	23
	VANTAGEM 
PESSOAL ART.62-A 
L8112/90 (QUINTOS) 
- INATIVOS 
	R$ 4.552,12
	 Rendimento 
	0 

	18
	ADICIONAL POR 
TEMPO DE SERVICO
PARA INATIVOS 
 (ANUENIOS) 
	 
R$ 664,91
	 Rendimento 
	0 

	932
	AUXILIO SAUDE 
UNIMED SEGUROS - 
TITULAR 
	R$ 456,00
	 Rendimento 
	0 

	798
	ADICIONAL DE 
QUALIFICAÇÃO 
INATIVOS - GRADUACAO 
	R$ 237,47
	 Rendimento 
	0 

12. Nesse caso, se não houvesse outra ilegalidade, poder-se-ia aplicar o art. 260, § 4º, do Regimento Interno do TCU, que estabelece que os "atos que, a despeito de apresentarem algum tipo de inconsistência em sua versão submetida ao exame do Tribunal, não estiverem dando ensejo, no momento de sua apreciação, a pagamentos irregulares, serão considerados legais, para fins de registro, devendo ser consignada no julgamento a ressalva em relação à falha que deixou de existir". No entanto, reitero que os atos em que foi verificada essa falha não podem ser considerados legais por estar presente parcela de quintos/décimos indevida.
13. Dessa forma, à luz dessas considerações, acolho a proposta da unidade técnica, no sentido de considerar ilegais os atos ora apreciados, negando seu registro. Em acréscimo, reputo pertinente a inclusão da determinação sugerida pelo Ministério Público, relativa à conversão dos quintos/décimos em parcela compensatória.
Do exposto, voto por que seja aprovado o acórdão que ora submeto a este Colegiado.
TCU, Sala das Sessões, em 18 de maio de 2021.
RAIMUNDO CARREIRO 
Relator